【裁判字號】    90,自,382
【裁判日期】    901231
【裁判案由】    傷害
【裁判全文】
台灣板橋地方法院刑事判決                            九十年度自字第三八二號
    自  訴  人  乙○○
    被      告  丙○○
                丁○○
右列被告因傷害等案件，經自訴人提起自訴，本院判決如左：
    主  文
丙○○傷害人之身體，處罰金壹仟元，如易服勞役，以佰元折算壹日。被訴公然侮
辱及妨害自由罪部分無罪。
丁○○無罪。
    事  實
一、丙○○與乙○○二人皆係住於台北縣三重市○○街二八三之「三重傳奇大廈」三
    樓、四樓之住戶，平日二人即感情不睦，於民國（下同）九十年九月二十六日下
    午一時許，乙○○駕車偕其三名子女自外返回上址，於上址地下室巧遇正攜錄影
    帶欲外出之丙○○，乙○○即以台語對丙○○說：「你母給我幹二次」等穢語，
    丙○○聞之乃心生憤怒，即要乙○○至三樓找其母丁○○將話說清楚，乃與乙○○及其三名子女同拾乘電梯至三樓，俟電梯抵達三樓後，丙○○乃以一手按住電
    梯門，另一手拍打其三樓住處鐵門，並喚其母丁○○攜帶錄音機欲錄下乙○○誹
    謗之言語，丙○○與乙○○二人即因之爭吵，丙○○見乙○○住其母方向走去，
    乃基於傷害之犯意，動手毆打乙○○頭部及臉部，致使乙○○受有左上眼瞼一‧
    五公分撕裂傷及左臉、左後枕部挫傷浮腫之傷害。
二、案經被害人乙○○提出自訴。
    理  由
壹、有罪部分：
一、訊據被告丙○○對於上述時、地與乙○○發生衝突及動手之事實並不否認；惟辯
    稱：伊並不確定乙○○所受之傷，係伊所造成云云。經查：右揭事實，業據被害
    人乙○○指訴歷歷，並提出診斷證明書與照片在卷可稽。再依被害人乙○○所提
    出當時社區監視錄影帶，經本院當庭勘驗結果，確有被害人乙○○自電梯內衝出
    ，而被告在外與被害人乙○○發生衝突，並動手毆打被害人乙○○之畫面（見本
    院九十年十二月十三日審判筆錄），復依證人即該社區警衛甲○○結證稱：有見
    到被告與乙○○二人在打架及乙○○至警衛室取錄影帶時眼睛附近有流血（見本
    院九十年十一月十五日訊問筆錄）。是被告所辯各節，要屬飾卸之詞，顯不足採
    。罪證明確，被告犯行洵堪認定。再本件被告傷害之動機，係在於被害人乙○○
    以台語對被告稱：「你母給我幹二次」，使被告基於憤怒乃要求被害人乙○○與
    其母將話說清楚時，而為本件犯行，雖被害人乙○○否認有其事；然依被告所提
    出之錄音帶中以觀，被告之母丁○○一再要求被害人乙○○將所說「幹二次」之
    言詞予以說清楚，且被害人乙○○對於錄音帶中之聲音係伊之聲音並不否認；再
    倘被害人乙○○未對被告說過「你母給我幹二次」之不堪入耳言詞，何以被告之
    母丁○○會一再質問被害人乙○○為何說上開穢語。是以認被告所述被害人乙○○有口出穢語乙節，自屬真實可採。
二、核被告所為，係犯刑法第二百七十七條第一項之傷害罪。爰審酌被告之品行、智
    識程度及被告係因被害人先以穢語傷其母親乃基於憤怒所為、被害人受傷情形所
    生之危害以及被告犯罪後之態度等一切情狀，從輕量處如主文所示之刑，並諭知
    易服勞役之折算標準，以示懲儆。
貳、無罪部分：
一、自訴意旨另略以：被告丙○○於九十年九月二十六日中午左右，在台北縣三重市
    ○○街二八三「三重傳奇大廈」之地下室，在電梯入口擋住自訴人乙○○，不讓
    自訴人上樓，並對自訴人三名子女謂「你爸爸是垃圾、爛東西」等侮辱言語，至
    電梯抵達三樓後，被告丙○○立刻以身體擋住電梯門，不讓自訴人及女子出入，
    並不斷辱罵自訴人為「垃圾」、「幹×娘」、「幹×某」等侮辱之言詞。又被告
    丁○○在旁非但不加以阻止，反而加入其子丙○○之辱罵，並以腳踢自訴人。因
    認被告丙○○尚涉犯刑法第三百零二條妨害自由與同法第三百零九條公然侮辱之
    罪嫌，而被告丁○○則係涉犯刑法第三百七十七條第一項傷害及同法第三百零九
    條之公然侮辱之罪嫌云云。
二、按犯罪事實應依證據認定之，無證據不得推定其犯罪事實，刑事訴訟法第一百五
    十四條定有明文；次按認定不利於被告之事實，須依積極證據，苟積極證據不足
    不利於被告事實之認定時，即應為有利於被告之認定，更不必有何有利之證據，
    為最高法院三十年上字第八一六號判例所揭示之意旨。再所謂「積極證據足以為
    不利被告事實之認定」，係指據為刑事訴訟法上證明之全盤證據資料，無論其為
    直接證據或間接證據，在客觀上均須達於通常一般之人均不致於有所懷疑，而得
    確信其為真實之程度，始得據為有罪之認定，若其關於被告是否犯罪之證明未能
    達此程度，而有合理懷疑之存在，致使無從形成有罪之確信，根據「罪證有疑，
    利於被告」之證據法則，即不得遽為不利於被告之認定，此觀諸最高法院七十六
    年台上字第四九八六例意旨自明。又自訴人之自訴，如同告訴人之告訴一般，無
    非係以使被告受刑事追訴處罰為其目的，故難免故予誇大，自應調查其他必要之
    證據，以察其之自訴是否與真實相符，合先敘明。
三、訊之被告丙○○堅決否認有妨害自由與公然侮辱之犯行，而被告丁○○亦堅決否
    認有何傷害與公然侮辱之犯行。經查：依自訴人乙○○所提出當日社區監視錄影
    帶，經本院勘驗結果為：「九月二十六日下午一時十八分被告丙○○至電梯走出
    不久，即有自訴人三名子女先進入電梯，之後，自訴人走進電梯，被告丙○○也
    跟著進入電梯，期間並沒有被告丙○○對自訴人說話之畫面，不久，電梯門打開
    ，被告丙○○按著電梯，見被告丁○○抱著小孩從旁邊門走出，之後，見被告丙○○在電梯外，而自訴人乙○○在電梯內，畫面顯示二人有說話，不久，就見自
    訴人衝出電梯與被告丙○○相互毆打，但未見到被告丁○○有參與毆打之畫面，
    不久就見自訴人又進入電梯，之後電梯門打開，自訴人在前，而他的三名小孩在
    後步行上樓」（見本院九十年十二月十三日審判筆錄），核與證人甲○○結證稱
    ：「‧‧‧我從警衛室的監視器看到乙○○及他的三個小孩在電梯內，電梯門有
    打開，乙○○伸手在電梯按鈕，而電梯外則站著丁○○她手上抱著一個嬰孩，而
    乙○○要從樓梯處上四樓，而丁○○有閃開要讓乙○○上四樓，這時我看到從電
    梯外左手邊閃出一個人影，沒多久大約幾秒鐘的時間，我就看到他二人在打架‧
    ‧‧我沒有看到有人阻擋乙○○上三樓或四樓，是乙○○打對講機下來時，我才
    注意到畫面，當時就見到乙○○與他三個小孩在電梯，而電梯門已經打開，而丁○○就站在電梯外」，並經本院以有無見到丁○○打乙○○等情詢問證人甲○○
    ，而證人答稱：「沒有看到」（見本院九十年十一月十五日訊問筆錄）。足見被
    告丙○○、丁○○二人所辯並非子虛，堪予採信。是以並無積極證據足資證明被
    告丙○○有被訴妨害自由與公然侮辱之犯行，而被告丁○○有被訴傷害與公然侮
    辱之犯行，既不能證明被告丙○○犯有妨害自由及公然侮辱之犯罪與被告丁○○
    犯有傷害與公然侮辱之犯罪，自應就  被告丁○○及就被告丙○○被訴妨害自由
    與公然侮辱罪部分諭知無罪之判決。
據上論斷，應依刑事訴訟法第三百四十三條、第二百九十九條第一項前段、第三百零
一條第一項，刑法第二百七十七條第一項、第四十二條第二項，罰金罰鍰提高標準條
例第一條前段、第二條，判決如主文。
中      華      民      國       九十       年    十二    月   三十一   日
                                      台灣板橋地方法院刑事第二庭
                                          法  官  潘  長  生
右正本證明與原本無異
如不服本判決應於送達後十日內向本院提出上訴狀
                                          書記官  王  增  華
中      華      民      國      九十一      年     一     月     三     日
附錄本案論罪科刑法條全文：
刑法第二百七十七條：
傷害人之身體或健康者，處三年以下有期徒刑，拘役或一千元以下罰金。
犯前項之罪，因而致人於死者，處無期徒或七年以上有期徒刑；致重傷者，處三年以
上十年以下有期徒刑。


司法院資訊處製作；財團法人民間司法改革基金會備份。
